【裁判字號】    92,重上更(一),133
【裁判日期】    920717
【裁判案由】    偽造文書等
【裁判全文】
臺灣高等法院臺中分院刑事判決              九十二年度重上更(一)字第一三三號
    上  訴  人  臺灣台中地方法院檢察署檢察官
    被      告  甲○○
右上訴人因被告偽造文書等案件，不服臺灣臺中地方法院八十八年度訴字第一○四二
號中華民國八十八年十一月二日第一審判決（起訴案號：臺灣臺中地方法院檢察署八
十八年度偵字第一○五二三號，移
五號），提起上訴，經判決後，由最高法院發回更審，本院判決如左：
    主      文
原判決撤銷。
甲○○連續行使偽造私文書，足以生損害於他人，處有期徒刑陸月，如易科罰金，以
參佰元折算壹日。
    事      實
一、甲○○係經營設於台中縣大雅鄉○○路○段四三六號「洛克人玩具店」之負責人
    ，以販售電視遊樂器及光碟為業，明知「SEGA」係日商西雅企業股份有限公司（
    下稱西雅公司）向經濟部申請註冊取得之商標專用權，指定使用商標法施行細則
    第二十七條第八十類之電腦、家庭微電腦、公司用微電腦、硬體、軟體、電腦用
    磁帶磁碟、電視遊樂器用程式卡帶、磁帶、磁碟、驅動器之商品，專用權期間自
    民國（下同）七十三年七月一日起至八十三年六月三十日止，續延展至九十三年
    六月三十日止；「Play Station」商標係日商蘇妮股份有限公司（下稱蘇妮公司
    ）向經濟部申請註冊取得之商標專用權，指定使用於商標法施行細則第二十四條
    第七十二類之電腦、錄有電腦程式之磁碟、磁卡、磁帶及光碟之商品，專用權期
    間自八十四年三月一日起至九十四年二月二十八日止；「PS設計圖」商標係日商
    新力電腦娛樂股份有限公司（下稱新力公司）向經濟部申請註冊取得之商標專用
    權，指定使用於商標法施行細則第四十九條第九類之電腦、錄有電腦程式之卡帶
    、磁碟、光碟及卡匣之商品，專用權期間自八十五年三月十六日起至九十五年三
    月十五日止。且均在國際間行銷多年，已為相關大眾所共知之商標圖樣，竟未經
    商標專用權人西雅公司、蘇妮公司、新力公司之同意，基於意圖營利之概括犯意
    ，自八十七年五月間起，以每片新台幣（下同）三十二元之價格向王博正買進仿
    冒前述商標之電視遊戲光碟片，再以每片六十元之價格出售牟利，而西雅公司及
    新力公司之名稱、商標及條碼，均為該等公司表示其用意之證明，甲○○所販售
    上開仿冒商標之光碟片，經由電視遊樂器主機執行程式，在電視螢幕上分別出現
    前述公司之名稱及「SEGA」、「Play Station」、「PS設計圖」之商標圖樣，或
    「PRODUCED BY or UNDER LICENSE FROM SEGA ENTERPRISES.LTD」、「Licensed
    by Sony Computer Entertainment Inc」等文字及條碼，與真品為相同之使用，
    致與西雅公司、新力公司所產銷之真品相混淆，而行使該等商標或偽造之私文書
    ，足生損害於西雅公司、蘇妮公司、新力公司。嗣於八十八年二月八日，在上址
    為法務部調查局台中縣調查站查獲，並扣得仿冒前述商標、偽造私文書之遊戲光
    碟片計五千三百三十片、及被告所有供犯罪所用之目錄一冊。
三、案經法務部調查局台中縣調查站（下稱台中縣調查站）移送台灣台中地方法院檢
    察署檢察官偵查起訴及西雅公司、新力公司訴由台灣台中地方法院檢察署移送台
    灣台中地方法院併案審理。
    理      由
一、訊據被告甲○○坦承有於前開時地販賣盜版遊戲光碟片之事實，惟辯稱：當時不
    知道這些不能賣，現在才知道以前的確是做錯了云云。經查右揭事實，業據告訴
    人西雅公司、蘇妮公司、新力公司分別指述甚詳，並有當場查獲之盜版光碟片共
    計五千三百三十片、光碟目錄一冊，扣案可資佐證。且我國禁止販賣盜版之光碟
    片，早經政府利用各種公共媒體，廣為宣傳，並查緝甚嚴，被告自難諉為不知，
    被告所辯，無非事後卸責之詞，不足採信，本件罪證明確，被告犯行堪以認定。
二、按「商標」乃為表彰自己營業之商品，以文字、圖形、記號、顏色組合或其聯合
    式，足以使一般商品購買人認識為表彰商品之標識，並得藉以與他人之商品相區
    別，透過註冊取得專用權者；而「商品」則指交易行為之標的物即「交易客體」
    而言。交易客體在傳統社會固指有體物之動產、不動產，惟隨著科技之發展及交
    易之多元化，交易客體已包含權利或無體物。商標專用權人將商標圖樣使用於錄
    有電腦程式之遊戲光碟及硬體、軟體等產品上，其所以成為交易之客體，乃在於
    硬體（光碟片）與軟體（遊戲程式）結合，始能達成預定之效用，自屬商品之一
    種，不應將硬體（光碟片）與軟體（遊戲程式）割裂為二。又所謂商標之「使用
    」，係指為行銷之目的，將商標用於商品或其包裝、容器、標帖、說明書、價目
    表或其他類似物件上，而持有、陳列或散布而言，商標法第二條、第五條、第六
    條著有明文。該法第六條所指「為行銷之目的」係針對行銷商品而言，並非指行
    銷商標。故於同一商品或類似商品，使用相同或近似於他人註冊商標之圖樣或明
    知為該等商品而販賣、意圖販賣而陳列、輸出或輸入者，同法第六十二條、第六
    十三條定有處罰明文。因此，商標之主要目的在於「使用」。而商標之「使用」
    ，其方式不一而足，侵害商標之態樣亦變化多端。被告所販賣之仿冒遊戲光碟片
    ，其外包裝固無「SEGA」、「PLAY STATION」、「PS設計圖」之商標，然仿冒之
    遊戲光碟片內已燒錄儲存有該等商標，透過電視遊樂器主機執行程式，於電視螢
    幕上仍可出現該等商標圖樣。該等商標已為消費者所熟識，足以表彰該商品一定
    品質或商譽之保證，仿冒之遊戲光碟片已與該等商標結為一體，不能僅以該等遊
    戲光碟片之外觀或包裝未顯示上述商標，即認未違反商標法第六十三條之規定。
    次按光碟片之電磁紀錄本身無法直接以感官理解，必須透過遊戲主機及電視訊號
    之轉化過程，始能顯現聲音、影像、符號。而遊戲光碟透過主機及電視執行時，
    給與消費者之訊息除聽覺之音效外，尚有視覺之感受，法律乃將此物品擴張為文
    書之概念，故刑法第二百二十條規定以錄音、錄影或電磁紀錄藉機器或電腦之處
    理所顯示之聲音、影像或符號，足以表示其用意之證明者，以文書論。又文書之
    行使，每因文書之性質、內容不同而異，就刑法第二百二十條第二項之準文書而
    言，祇須藉由機器或電腦處理，即足以表示其文書之內容，其於行為人將偽造之
    準私文書藉由機器或電腦處理時，已有使用該偽造之準文書，達於行使偽造準私
    文書之程度，固不待言；其因販賣而交付該偽造之準文書之情形，如販賣者與買
    受者，均明知該準文書確為偽造，藉由機器或電腦處理即可使用該偽造之準文書
    時，因買受者已達於可隨時使用該偽造之準文書之狀態，無待販賣者更有所主張
    ，應認販賣該偽造準文書者於交付時，即與行使無異。如同販賣翻印他人著作出
    版物（連同著作物之底頁、依出版社所載著作人、發行人、印刷者等一併翻印）
    圖利者，其於交付該偽造之著作物時，即已構成行使偽造準私文書罪，無須就該
    偽造之著作物之內容更有所主張，始可構成行使偽造準文書之行為。被告所販賣
    之仿冒「SEGA」、「Play Station」、「PS設計圖」商標遊戲光碟片，藉由電視
    遊樂器執行，在電視畫面上會出現西雅公司或蘇妮公司之名稱與條碼及「PRODUC
     ED  BY  or UNDER LICENSE FROM SEGA ENTERPRISES.LTD 」、「 Licensed by
     Sony  Computer Entertainment Inc 」等文字之製造或授權等內容。而買受者
    亦明知被告所販賣交付者確為仿冒光碟，藉由電視遊樂器執行，可在電視畫面上
    出現西雅公司或新力公司之名稱與條碼及其製造或授權等字樣及內容。故前開文
    字，應屬刑法第二百二十條第二項之準文書。核被告所為，係犯商標法第六十三
    條之販賣仿冒標商品罪，及刑法第二百十六條、第二百十條之行使偽造私文書罪
    ，被告係一行為觸犯上開二罪名，應從一重之行使偽造私文書罪處斷。被告多次
    犯行，時間緊接，犯罪手法及構成要件均相同，顯係基於概括犯意反覆為之，應
    依連續犯之規定論以一罪，並加重其刑。本件原審未察，誤為被告無罪之諭知，
    尚有未合，檢察官上訴指摘原判決不當，為有理由，應予撤銷改判。爰審酌被告
    並無不良素行，其因年輕識淺，一時失慮以致犯罪，及其犯罪之動機、目的、手
    段，犯罪所生之損害，犯罪後亦坦承有販賣之行為，態度尚佳等一情狀，量處如
    主文第二項所示之刑。查刑法業經總統於民國九十一年一月十日修正公布，於同
年月十二日生效，其中第四十一條修正為：「犯最重本刑為五年以下有期徒刑以
    下之刑之罪，而受六個月以下有期徒刑或拘役之宣告，因身體、教育、職業、家
    庭之關係或其他正當事由，執行顯有困難者，得以一元以上三元以下折算一日，
    易科罰金。但確因不執行所宣告之刑，難收矯正之效，或難以維持法秩序者，不
    在此限。併合處罰之數罪，均有前項情形，其應執行之刑逾六月者，亦同。」，
    被告犯罪後法律有變更，應依刑法第二條第一項前段適用修正後之刑法第四十一
    條第一項前段，諭知易科罰金之折算標準。扣案之盜版遊戲光碟片計五千三百三
    十片，應依商標法第六十四條宣告沒收；扣案之目錄一冊，係被告所有供犯罪所
    用之物，應依刑法第三十八條第一項第二款宣告沒收。
三、末按商標法於民國九十二年五月二十八日經總統修正公布，惟該法第九十四條規
    定：「本法自公布日起六個月後施行。」是本件仍就修正前之規定予以審酌，附
    此敘明。
據上論結，應依刑事訴訟法第三百六十九條第一項前段、第三百六十四條、第二百九
十九條第一項前段，商標法第六十三條、第六十四條，刑法第十一條前段、第二條第
一項前段、第五十六條、第二百十六條、第二百十條、第二百二十條第二項、第五十
五條、第三十八條第一項第二款、修正後刑法第四十一條第一項前段，罰金罰鍰提高
標準條例第二條，判決如主文。
本案經檢察官乙○○到庭執行職務。
中      華      民      國      九十二     年     七      月    十七    日
                                臺灣高等法院臺中分院刑事第五庭
                                      審判長法  官  郭  同  奇
                                            法  官  胡  森  田
                                            法  官  姚  勳  昌
右正本證明與原本無異。
如不服本判決應於收受送達後十日內向本院提出上訴書狀，其未敘述上訴之理由者並
得於提起上訴後十日內向本院補提理由書（均須按他造當事人之人數附繕本）。
                                            書記官  陳  玫  伶
中      華      民      國      九十二     年     七      月    十八    日
附錄論罪科刑法條：
刑法第二百十條：
偽造、變造私文書，足以生損害於公眾或他人者，處五年以下有期徒刑。
刑法第二百十六條：
行使第二百十條至第二百十五條之文書者，依偽造、變造文書或登載不實事項或使登
載不實事項之規定處斷。
刑法第二百二十條：
在紙上或物品上之文字、符號、圖畫、照像，依習慣或特約，足以為表示其用意之證
明者，關於本章及本章以外各罪，以文書論。
錄音、錄影或電磁紀錄，藉機器或電腦之處理所顯示之聲音、影像或符號，足以為表
示其用意之證明者，亦同。
稱電磁紀錄，指以電子、磁性或其他無法以人之知覺直接認識之方式所製成之紀錄，
而供電腦處理之用者。
商標法第六十三條：
明知為前條商品而販賣、意圖販賣而陳列、輸出或輸入者，處一年以下有期徒刑、拘
役或科或併科新臺幣五萬元以下罰金。
                                                                        Ｒ


司法院資訊處製作；財團法人民間司法改革基金會備份。
